【裁判字號】    88,訴,810
【裁判日期】    890420
【裁判案由】    偽造文書等
【裁判全文】
臺灣彰化地方法院刑事判決                          八十八年度訴字第八一號
    公  訴  人  臺灣彰化地方法院檢察署檢察官
    被      告  丁○○
    被      告  丙○○
右列被告因偽造文書等案件，經檢察官提起公訴（八十八年度偵字第四八九０號），
本院判決如左：
    主  文
丁○○共同連續行使偽造私文書，足以生損害於他人，累犯，處有期徒刑柒月。
丙○○共同連續行使偽造私文書，足以生損害於他人，處有期徒刑陸月，緩刑貳年。
    事  實
一、丁○○曾於民國（下同）八十一年十月二十三日，因賭博案件，經本院判處有期
    徒刑五月確定，於八十一年十一月十八日，因易科罰金而執行完畢，其與丙○○
    係夫妻關係，渠二人共同基於犯意聯絡，推由丁○○擔任會首，自民國（下同）
    八十三年間起，先後招募會款均為每會每月新台幣（下同）一萬元之互助會，第
    一會自八十三年五月二十六日起，會員連會首共計四十六會，甲○（分別以邱冠
    銘、惠美及劉火龍名義加入）加入三會，乙○○則加入一會為互助會員，第二會
    自八十四年八月十日起，會員連會首共計五十會，甲○（分別以邱太太、劉火龍
    名義加入）加入二會為互助會員，第三會自八十六年一月一日起，會員共計三十
    九人，甲○（分別以劉火龍、劉淑芬、甲○、劉守陽加入五會）為互助會員。每
    月開標之地點均在渠等彰化縣社頭鄉○○村○○路○段一四三巷十號住處，開標
    方式由到場參加競標者填寫標息之金額及姓名。詎於八十七年四月間，丁○○、
    丙○○夫妻二人無故停標該三個互助會後，經甲○詢問後，始知其二人於上開第
    一及第二合會存續期間，在前揭處所開標時，共同連續偽造，甲○及乙○○會員
    互助會標單，冒標甲○所參加第一個會之互助會款三會、冒標甲○所參加第二個
    之互助會款一會（其中火龍一會則尚為活會），以及冒標會員乙○○所參加第一
    個互助會款一會，並以此方法詐欺取得甲○、乙○○以及其他活會會員之互助會
    款，嗣因甲○詢問始簽發本票九紙，共計二百四十三萬以為支付，另乙○○部分
    則給付現金六萬以及簽發四十萬元之支票一紙以為支付，惟屆期均未兌現，甲○
    及乙○○二人始知受騙。
二、案經被害人甲○訴由臺灣彰化地方法院檢察署檢察官偵查起訴。
    理      由
一、訊據被告丁○○、丙○○二人均矢口否認有何右揭犯行，被告丁○○辯稱：伊均
    不知情，上開互助會均係伊太太（丙○○）所招募云云；被告丙○○則辯稱：伊
    要與甲○名義標會時，均徵得甲○之同意並非冒標，另乙○○係尾會，係因生意
    失敗才無法將錢給乙○○，伊亦無冒標乙○○的會云云。惟查，右揭犯行，業據
    告訴人甲○指述歷歷，核與證人乙○○到庭證稱：伊不知何時被冒標，剩下二會
    時她（丙○○）跟我說是甲○標的，跟甲○說是我標的，不知道何人係尾會等語
    （見八十九年四月六日審判筆錄）相符，並有互助會單影本三紙及本票影本九紙
    附卷可稽。又被告丁○○與同案被告丙○○為夫妻關係，而夫妻間既共同生活，
    對於大筆金錢收入支出，應知之甚詳，被告對於其妻丙○○多次盜標他人活會，
    豈能推諉不知？且被告丙○○所召集之互助會均係以其夫即被告丁○○之名義招
    集，被告丁○○並曾與被告丙○○共同收取會款等情，亦經前開告訴人甲○及證
    人乙○○指述綦詳，況卷付本票影本九紙均係以被告丁○○名義開出，此有上開
    本票影本九紙附卷可稽，被告丁○○若果真與上開二會無涉，又豈會在上開本票
    簽名？所辯實與常情不符，不足採信，是被告丁○○與其妻即被告丙○○二人應
    有犯意聯絡及行為分擔。本案事證已臻明確，被告等二人之犯行至堪認定，應依
    法論科。
二、被告於標單上偽造署押及競標之金額，依習慣上足以為表示其用意之證明，應認
    係刑法第二百二十條第一項之準私文書。核被告丁○○、丙○○二人所為，均係
    犯刑法第二百十六條、第二百十條、第二百二十條之行使準私文書罪，以及刑法
    三百三十九條第一項之詐欺罪。被告丁○○、丙○○二人間具有共同犯罪之意思
    聯絡與行為分擔，是為共同正犯。其偽造冒標者之署押（姓名），係偽造私文書
    之部分行為；偽造之行為已為進而加入競標之行使偽造私文書高度行為所吸收，
    均不另論罪。被告每次冒標行為，使被冒標者及其他活會會員陷於錯誤而給付會
    款，係一行為而觸犯數罪名，為想像競合犯，應從一重論處；又被告先後多次行
    使偽造私文書行為，及詐欺取財行為，時間緊接，所犯構成要件均各自相同，顯
    係基於概括犯意為之，均應依連續犯各論以一罪，並加重其刑。又其行使偽造私
    文書罪與詐欺罪間，有方法結果之牽連犯關係，應從一重論以行使偽造私文書罪
    。末查被告丁○○前曾犯賭博罪，經本院判處有期徒刑五月，於八十一年十一月
    十八日，因易科罰金而執行完畢，有臺灣彰化地方法院檢察署刑案資料查註紀錄
    表及台灣高等法院被告全國前案紀錄表各乙份附卷可稽，五年內再犯有期徒刑以
    上之本罪，為累犯，應遞加重其刑。爰分別審酌被告等之素行、犯罪之動機、分
    工角色、手段、冒標互助會所生之危害非輕、及犯罪後業與告訴人甲○達成和解
    等一切情狀，各量處如主文所示之刑，以示懲儆。至被告等因冒標所共同偽造之
    標單，被告丙○○供稱業已滅失，故不予宣告沒收，附此說明。末查被告丙○○
    前未曾受有期徒刑以上刑之宣告，有檢察署前科資料個案查註紀錄表可稽，經此
    教訓，當知謹慎而無再犯之虞，本院認本判決所宣告之刑，以暫不執行為宜，爰
    宣告緩刑二年以勵自新。
據上論斷，應依刑事訴訟法第二百九十九條第一項前段，刑法二十八條、第五十六條
、第二百十六條、第二百十條、第二百二十條、第三百三十九條第一項、第五十五條
、第四十七條、第七十四條第一款，罰金罰鍰提高標準條例第一條前段，判決如主文
。
本案經檢察官陳德芳到庭執行職務。
中      華      民      國      八十九      年    四    月    二十      日
                                        臺灣彰化地方法院刑事第二庭
                                            法      官  康  弼  周
如不服本判決，應於送達後十日內向本院提出上訴狀(須附繕本)。


司法院資訊處製作；財團法人民間司法改革基金會備份。
